【裁判字號】    95,訴,416
【裁判日期】    950731
【裁判案由】    偽造文書
【裁判全文】
臺灣基隆地方法院刑事判決               95年度訴字第416號
公  訴  人  臺灣基隆地方法院檢察署檢察官
被      告  乙○○
上列被告因偽造文書案件，經檢察官提起公訴（95年度偵字第22
90號），被告為有罪之陳述，本院合議庭裁定由受命法官獨任以
簡式審判程序進行審理，並判決如下：
    主  文
乙○○偽造署押，足以生損害於公眾及他人，處有期徒刑貳月，
如易科罰金，以銀元佰元即新臺幣玖佰元折算壹日。如附表二
所示之偽造署押，均沒收。
    事  實
一、乙○○於民國95年2月9日晚間，在基隆市○○街161 號與友
    人共飲啤酒及高梁酒後，騎乘車牌號碼POB─129號重型機車
    上路，嗣於同日晚間10時30分許，行經臺北縣瑞芳鎮國芳橋
    頭時，經警攔檢並施予酒精濃度呼氣測試，因發現測試結果
    為每公升1.2 毫克而為警以現行犯加以逮捕。嗣於同日晚間
    11時許，乙○○在臺北縣政府警察局瑞芳分局瑞芳派出所接
    受員警詢問時，為求掩飾真實身分，竟冒用友人甲○○（起
    訴書誤載為「葉秋菊」）之名，接續在如附表二所示文書上
    ，偽造「甲○○」之署押（另起訴書原記載被告在舉發違反
    道路交通管理事件通知單上偽造署押部分，業經檢察官當庭
    更正刪除），足以生損害於甲○○本人及司法機關偵查犯罪
    之正確性（所涉公共危險罪嫌部分，業經檢察官以「甲○○
    」之名義聲請以簡易判決處刑，現由本院以95年度交簡上字
    第19號案件審理中）。
二、案經臺北縣政府警察局瑞芳分局報告臺灣基隆地方法院檢察
    署檢察官偵查起訴。
    理  由
壹、程序事項
    查本件被告乙○○所犯者非為死刑、無期徒刑、最輕本刑為
    3 年以上有期徒刑之罪或高等法院管轄第一審案件，其於準
    備程序進行中，先就被訴事實為有罪之陳述，經告知其簡式
    審判程序之旨，並聽取公訴人、被告之意見後，本院業已依
    刑事訴訟法第273條之1第1 項之規定，裁定由受命法官獨任
    以簡式審判程序進行本案之審理。
貳、實體事項
一、前揭事實業據被告於本院審理時坦承不諱，核與證人即被害
    人甲○○於警詢中之證述情節（第2290號偵查卷第10至12頁
    參照）相符，並有如附表二所示文書上之偽造署押（均附於
    第1068號偵查卷）可憑，足認被告上開自白與事實相符，堪
    可採信。綜上所陳，本案事證明確，被告犯行堪可認定，應
    依法論科。
二、論罪科刑：
    (一)刑法於94年2月2日修正公布，95年7月1日施行（下稱新
        法；修正前刑法下稱舊法），新法第2條第1項之規定，
        係規範行為後法律變更所生新舊法律比較適用之準據法
        ，於新法施行後，應適用新法第2條第1項之規定，為「
        從舊從輕」之比較。本案之新舊法比較詳如附表一所示
        。
    (二)刑法上所謂偽造署押，係指未經他人之授權或同意，而
        擅自簽署他人之姓名或劃押（包括以他人之名義按捺指
        印之情形）者而言（最高法院93年度臺上字第2057號判
        決意旨參照）。又司法警察或司法警察官於詢問犯罪嫌
        疑人時所製作之詢問筆錄，係記載對於犯罪嫌疑人之詢
        問及其陳述，其內容當然含有受詢問人之意思表示，因
        該筆錄為公務員職務上所製作之文書，故為公文書之一
        種。受詢問人雖亦在筆錄之末簽名、蓋章或按指印，以
        擔保該筆錄之憑信性，但不能因此即認為該筆錄係受詢
        問人所製作，而變更其公文書之性質。被告於如附表二
        編號1 所示之警詢調查筆錄「應告知事項」欄之受詢問
        人處、同意夜間詢問處、筆錄結尾之「受詢問人」處，
        各有偽造「甲○○」之署名、指印，但並未表示另外製
        作何種文書，應僅成立偽造署押罪（最高法院91年度臺
        非字第294號判決意旨參照）。又如附表二編號3、4 所
        示之逮捕通知，依所載內容，係謂被告（冒名甲○○）
        因犯公共危險案件，經警依刑事訴訟法之規定予以逮捕
        ，特此通知其本人，無非為警察機關因其逮捕犯罪嫌疑
        人，認應依刑事訴訟法第88條之1第4項規定告知其本人
        ，所踐行之程序而已（實則該規定僅限於逕行拘提之情
        形），是以被告在通知書上「被通知人簽名捺印」欄處
        偽簽「甲○○」之姓名及按捺指印，僅係處於受通知者
        之地位，尚不能表示其係有製作何種文書之意思及曾為
        何項之意思表示，而無成立偽造私文書罪之餘地（最高
        法院91年度臺非字第295 號判決意旨參照），亦僅能構
        成偽造署押罪。至若於逮捕通知書之「通知本人聯」或
        「通知家屬聯」上「收受人簽章」處偽造署押，因已足
        以表示由該被偽造者收受上開通知書，則可成立偽造私
        文書罪（最高法院94年8 月12日臺文字第0940000506號
        函參照）。
    (三)核被告所為，係犯刑法第217條第1項之偽造署押罪（起
        訴書雖記載被告另刑法第216條、第210條之行使偽造私
        文書罪，然此部分業經檢察官更正刪除，本院依法無須
        審認）。被告多次偽造署押之犯行，依一般社會健全觀
        念，在時間差距上，各係難以強行分割，在刑法評價上
        ，係視為數個舉動之接續施行，合為包括之一行為予以
        評價，屬接續犯，應論以單純一罪（最高法院86年度臺
        上字第3295號判例意旨參照）。本院審酌被告冒用友人
        甲○○之名應訊，並偽造署押之行為，嚴重干擾犯罪偵
        查機關之辦案正確性，其法治觀念顯有偏差，惟慮其犯
        後坦承之態度等一切情狀（依最高法院95年度第八次刑
        事庭會議決議六(一)之意旨，新法第57條之規定，為法院
        就刑之裁量審認標準見解之明文化，非屬法律之變更，
        無新舊法比較適用之問題），量處如主文所示之刑，併
        依舊法第41條第1 項前段、修正前罰金罰鍰提高標準條
        例第2條之規定，諭知易科罰金之折算標準。
三、又偽造之印章、印文或署押，不問屬於犯人與否，沒收之，
    刑法第219 條定有明文。故如附表二所示之偽造署押，均應
    宣告沒收。
據上論斷，應依刑事訴訟法第273條之1第1項、第299條第1 項前
段，刑法第2條第1項、第217條第1 項、第219條，修正前刑法第
41條第1項前段，修正前罰金罰鍰提高標準條例第2條，現行法規
所定貨幣單位折算新臺幣條例第2條，判決如主文。
本案經檢察官丙○○到庭執行職務。
中    華    民    國    95    年    7     月    31    日
                  刑事第五庭法  官  楊皓清
以上正本證明與原本無異。
對於本件判決如有不服，應於收受送達後10日內，向本院提出上
訴書狀，上訴於臺灣高等法院，並按他造當事人之人數附具繕本
。
中    華    民    國    95    年    7     月    31    日
                            書記官  王月娥
附錄論罪法條：
刑法第217條
偽造印章、印文或署押，足以生損害於公眾或他人者，處3年以
下有期徒刑。
盜用印章、印文或署押，足以生損害於公眾或他人者，亦同。
附表一
┌──┬───────────┬───────────┬──────┬─────────┐
│編號│     新法規定         │      舊法規定        │個別比較結果│    理由及根據    │
├──┼───────────┼───────────┼──────┼─────────┤
│ 一 │第41條第1項           │第41條第1項           │舊法第41條第│1.被告於犯罪時之易│
│    │犯最重本刑為5 年以下有│犯最重本刑為5 年以下有│1項前段     │  科罰金折算標準為│
│    │期徒刑以下之刑之罪，而│期徒刑以下之刑之罪，而│            │  舊法第41條第1 項│
│    │受6 個月以下有期徒刑或│受6 個月以下有期徒刑或│            │  前段，依修正前罰│
│    │拘役之宣告者，得以新臺│拘役之宣告，因身體、教│            │  金罰鍰提高標準條│
│    │幣1,000 元、2,000 元或│育、職業或家庭之關係或│            │  例第2 條（現已修│
│    │3,000 元折算一日，易科│其他正當事由，執行顯有│            │  正刪除）之規定，│
│    │罰金。但確因不執行所宣│困難者，得以1 元以上3 │            │  就其原定數額提高│
│    │告之刑，難收矯正之效，│元以下折算一日，易科罰│            │  為100 倍折算一日│
│    │或難以維持法秩序者，不│金。但確因不執行所宣告│            │  ，則本件被告行為│
│    │在此限。              │之刑，難收矯正之效，或│            │  時之易科罰金折算│
│    │                      │難以維持法秩序者，不在│            │  標準，應以銀元  │
│    │                      │此限。                │            │  300 元折算一日，│
│    │                      │                      │            │  經折算為新臺幣後│
│    │                      │罰金罰鍰提高標準條例第│修正前罰金罰│  ，應以新臺幣900 │
│    │                      │2條（現已修正刪除）   │鍰提高標準條│  元折算為一日。比│
│    │                      │依刑法第41條易科罰金或│例第2 條    │  較修正前後之易科│
│    │                      │第42條第2 項易服勞役者│            │  罰金折算標準，新│
│    │                      │，均就其原定數額提高為│            │  法並未較有利於被│
│    │                      │一百倍折算一日；法律所│            │  告，依刑法第2條 │
│    │                      │定罰金數額未依本條例提│            │  第1 項之規定，應│
│    │                      │高倍數，或其處罰法條無│            │  適用舊法第41條第│
│    │                      │罰金刑之規定者，亦同。│            │  1 項前段規定、修│
│    │                      │                      │            │  正前罰金罰鍰提高│
│    │                      │                      │            │  標準條例第2 條等│
│    │                      │                      │            │  規定，定其折算標│
│    │                      │                      │            │  準。            │
│    │                      │                      │            │2.最高法院95年度第│
│    │                      │                      │            │  八次刑事庭會議決│
│    │                      │                      │            │  議三(二)參照。    │
└──┴───────────┴───────────┴──────┴─────────┘
附表二
┌────┬─────────────────┬─────────────────┐
│  編號  │            文書名稱              │       偽造署押之種類與數量       │
├────┼─────────────────┼─────────────────┤
│   1    │臺北縣政府警察局瑞芳分局瑞芳派出所│「甲○○」署名、指印各3枚         │
│        │95 年2月9 日警詢筆錄（95年偵字1068│                                  │
│        │號卷頁8 至10）                    │                                  │
├────┼─────────────────┼─────────────────┤
│   2    │臺北縣警察局瑞芳分局瑞芳派出所夜間│「甲○○」署名、指印各2枚         │
│        │同意詢問切結書                    │                                  │
│        │（同上偵卷頁11）                  │                                  │
├────┼─────────────────┼─────────────────┤
│   3    │臺北縣政府警察局瑞芳分局通知書    │「甲○○」署名、指印各2枚         │
│        │（同上偵卷頁12）                  │                                  │
├────┼─────────────────┼─────────────────┤
│   4    │臺北縣政府警察局瑞芳分局通知書    │「甲○○」署名、指印各1枚         │
│        │（同上偵卷頁13）                  │                                  │
├────┼─────────────────┼─────────────────┤
│   5    │臺北縣政府警察局瑞芳分局當事人酒精│「甲○○」署名、指印各1枚         │
│        │測定紀錄表（同上偵卷頁14）        │                                  │
├────┼─────────────────┼─────────────────┤
│   6    │汽機車駕駛人酒後生理平衡檢測紀錄表│「甲○○」署名、指印各1枚         │
│        │（同上偵卷頁16）                  │                                  │
├────┼─────────────────┼─────────────────┤
│   7    │甲○○口卡片影本                  │「甲○○」署名、指印各1枚         │
│        │（同上偵卷頁20）                  │                                  │
├────┴─────────────────┼─────────────────┤
│           合           計                  │「甲○○」署名、指印各11枚        │
└──────────────────────┴─────────────────┘


司法院資訊處製作；財團法人民間司法改革基金會備份。
